臺灣高雄地方法院民事裁定　　　　　100年度消債更字第117號
聲　請　人　陳淑容
上列當事人因消費者債務清理事件聲請更生，本院裁定如下：
    主  文
聲請人陳淑容自民國一百年七月二十一日下午四時起開始更生程
序。
命司法事務官進行本件更生程序。
    理  由
一、聲請意旨略以：聲請人即債務人陳淑容前向金融機構辦理消
    費貸款、信用卡契約等致積欠無擔保債務計新臺幣（下同）
    1,271,104 元，而消費者債務清理條例施行後，於民國97年
    12月間曾依本條例與最大債權銀行萬泰商業銀行股份有限公
    司（下稱萬泰銀行）申請前置協商，與各債權銀行達成分期
    還款協議，同意自98年1 月起分58期，並於每月以3,000 元
    依各債權銀行債權金額比例清償各項債務至全部清償為止，
    惟因資產公司債務未能納入協商，除須償還資產公司每月執
    行扣薪金額，尚須支付本人及2 名未成年子女扶養費後已不
    足繳納協商金額，故無法繼續繳納協商金額，而於99年3 月
    間毀諾，是聲請人未依前開分期還款協議繼續履行，乃不可
    歸責於聲請人之事由所致，而聲請人現已不能清償債務，復
    未經法院裁定開始清算程序或宣告破產，爰依法聲請准予裁
    定更生等語。
二、按「債務人不能清償債務或有不能清償之虞者，得依本條例
    所定更生或清算程序，清理其債務。」、「債務人與金融機
    構協商成立者，不得聲請更生或清算，但因不可歸責於己之
    事由，致履行顯有重大困難者，不在此限。」、「本條例施
    行前，債務人依金融主管機關協調成立之中華民國銀行公會
    會員辦理消費金融案件無擔保債務協商機制與金融機構成立
    之協商，準用前項之規定。」，消費者債務清理條例第3 條
    、第151 條第5 項、第6 項分別定有明文。所謂「不可歸責
    於己之事由」，原則上係指客觀上聲請人有收支狀況之變動
    ，諸如物價上漲、家屬患病等導致支出增加，或因意外、病
    痛無法工作、僱用之公司倒閉或裁員、減薪等以致收入減少
    等情；又縱使財產及收支狀況無甚變動，但因協商時居於劣
    勢，未能實質協議，僅為爭取利息減少及分期清償之些許優
    惠，勉予允諾，惟其財產及收入客觀上難以如期履行之情形
    ，亦應認該當。債務人雖因不可歸責之原因致不能履行協商
    條件，仍應符合「不能清償或有不能清償之虞」法定要件，
    亦即應綜合債務人之財產、信用、收支與其所負全部債務等
    狀況，評估其是否仍有償債能力，或即使仍得勉力清償，但
    是否因年紀已長、身罹疾患、工作條件不佳或其他相類似之
    因素，可預期足以影響日後基本生活之維持，而有不能清償
    之虞等情，為其判斷之準據。
三、經查：
  (一)聲請人前向各金融機構辦理消費貸款、信用卡契約等致積欠
    無擔保債務1,271,104 元（其中包含已逾期保證債務36,000
    元），而於97年12月間與最大債權銀行萬泰商業銀行股份有
    限公司辦理協商而與各債權人達成分期還款協議，同意自98
    年1 月起分58期，每月以3,000 元依各債權銀行債權金額比
    例清償各項債務至全部清償為止，而聲請人於協商成立後，
    自99年3 月起已毀諾未依約履行等情，此有協議書暨無擔保
    還款計劃書、財團法人金融聯合徵信中心前置協商專用債權
    人清冊、萬泰銀行陳報狀等在卷可稽（卷第15頁至16頁、第
    17頁至19頁、第20頁至21頁、第60頁至64頁），堪認屬實。
  (二)聲請人現任職於川湖科技股份有限公司，勞工保險投保薪資
    額為20,100元，自陳99年度每月平均收入為20,000元，據其
    所提出100 年1 月至4 月薪資單於扣除勞健保費後平均每月
    收入為23,628元（執行扣薪部分列入計算）等情，此有勞工
    保險投保資料表財產及收入狀況說明書、薪資單等附卷可證
    （卷第6 頁至8 頁、第87頁至90頁），則以聲請人提出之財
    產及收入狀況說明書99年度平均每月收入20,000元為核算其
    毀諾當時之收入標準，而以其所提出100 年度1 月至4 月薪
    資單平均每月收入23,628元為核算其現在償債能力之基礎，
    較能反映真實收入狀況。
  (三)支出部分，聲請人主張與配偶共同分擔2 名未成年子女扶養
    費乙節，按直系血親相互間，互負扶養之義務，民法第1114
    條第1 款定有明文。查聲請人之次子王文忠為85年生、參子
    王文政為86年生，均尚未成年，此有戶籍謄本在卷可參（卷
    第24頁至25頁），堪認其2 名子女確屬不能維持生活且無謀
    生能力而需聲請人扶養；扶養費用部分，參照民法第1118、
    1119條規定，其負扶養義務之程度，亦應考量其目前身負債
    務之窘境，所負擔之扶養義務能力，自非比一般，是以99年
    度綜合所得稅受扶養人每人免稅額82,000元計算，其每人每
    月扶養費用為6,833 元【計算式：82,000÷12=6,833，元以
    下4 捨5 入】為審查基準，則聲請人與配偶共同分擔後所應
    負擔扶養費應為6,833 元【計算式：6,833 ×2 ÷2=6,833
    】，則聲請人主張其每月負擔2 名未成年子女之費用4,000
    ，低於上開數額，應屬相當。至聲請人個人日常生活必要費
    用部分，審酌聲請人負債之現況，基於社會經濟活動之互賴
    及誠信，該日常生活所需費用，自應節制開支，不得有超越
    一般人最低生活標準之享受，否則反失衡平，本院參酌內政
    部社會司所公告歷年最低生活費標準，99年度高雄縣每人每
    月最低生活費標準為9,829 元；100 年度高雄市每人每月最
    低生活費標準為10,033元，則聲請人每月最低生活費除有特
    殊情形並有證據證明者外，自宜以此為度，始得認係必要支
    出。
  (四)綜上所述，聲請人因資產公司債務未納入前置協商，並每月
    強制扣薪約6,600 元，此有薪資單在卷可查（卷第76至77頁
    ），尚須支付個人每月必要生活支出及扶養2 名未成年子女
    扶養費後【計算式：20,000－6,600 －9,829 －4,000 ＝－
    429 】，每月即已超支，更遑論繳納協商數額，因此，聲請
    人無法依協議繼續償還，既係因客觀收入不足以為支付所致
    ，非因協議後故有浪費或其他不利償還之行為，應認已盡相
    當之償還誠意，實有不可歸責於聲請人之事由，致履行顯有
    重大困難。又依聲請人目前每月收入23,628元為核算基礎，
    扣除其本人日常生活所需必要費用10,033元及2 名子女扶養
    費4,0 00元後，僅餘9,595 元【計算式：23,628－10,033－
    4,000 ＝9,595 】，而聲請人目前負債總額為1,235,104 元
    ，以上開餘額按月攤還結果，如不計利息，約10年期間始能
    清償完畢，如加計利息負擔，其還款年限顯然更長，從而，
    聲請人主張已不能清償債務，聲請本院准予更生，依所舉事
    證及本院調查結果，即無不合。
四、末按「法院開始更生程序之裁定，應載明其年、月、日、時
    ，並即時發生效力。」、「法院裁定開始更生或清算程序後
    ，得命司法事務官進行更生或清算程序，必要時得選任律師
    、會計師或其他適當之自然人或法人一人為監督人或管理人
    。」，消費者債務清理條例第45條第1 項、第16條第1 項分
    別定有明文。本件聲請人其目前收入及財產狀況，不能履行
    債務，依聲請人其目前收入及財產狀況，未償之債務亦屬不
    能清償，有如上述。此外，復查無聲請人有消費者債務清理
    條例第46條各款所定駁回更生聲請等事由，有本院民事紀錄
    科查詢表及臺灣高等法院被告前案紀錄表在卷可憑。從而，
    聲請人聲請更生，洵屬有據，應予准許，爰命司法事務官進
    行本件更生程序。
五、依消費者債務清理條例第11條第1 項、第45條第1 項、第16
    條第1 項，裁定如主文。
中    華    民    國    100   年    7     月    21    日
                     民事庭  法  官  邱泰錄
以上正本證明與原本無異。
本裁定已於100 年7 月20日下午4 時公告。
本件不得抗告。
中    華    民    國    100   年    7     月    21    日
                             書記官  梁竫